【裁判字號】    98,事聲,96
【裁判日期】    980924
【裁判案由】    聲明異議
【裁判全文】
臺灣板橋地方法院民事裁定              98年度事聲字第96號
異  議  人
即  債權人  遠東國際商業銀行股份有限公司
法定代理人  甲○○
相  對  人  乙○○
上列異議人與債務人乙○○間消費者債務清理事件，異議人對本
院98年度司執消債更字第76號司法事務官所為更生方案認可之裁
定提出異議，本院裁定如下：
    主  文
異議駁回。
異議費用由異議人負擔。
    理  由
一、按債務人有薪資、執行業務所得或其他固定收入，法院認更
    生方案之條件公允者，得不經債權人會議可決，逕依債務人
    之聲請或依職權以裁定認可更生方案；關於更生或清算之程
    序，除本條例別有規定外，準用民事訴訟法之規定，消費者
    債務清理條例第64條第1 項、第15條分別定有明文。次按當
    事人對於司法事務官處理事件所為之終局處分，得於處分送
    達後10日之不變期間內，以書狀向司法事務官提出異議。司
    法事務官認前項異議有理由時，應另為適當之處分；認異議
    為無理由者，應送請法院裁定之。法院認第一項之異議為有
    理由時，應為適當之裁定；認異議為無理由者，應以裁定駁
    回之，民事訴訟法第241條第1項至第3項亦分別定有明文。
二、本件異議意旨略以：本件債務人主張因配偶需照顧年邁中風
    母親，無法外出工作，需仰賴債務人扶養，惟異議人認債務
    人配偶有工作能力，理應外出工作與債務人共同分擔家計，
    若不得已非得由債務人配偶犧牲工作獲取報酬之機會，則應
    由債務人及其4 名兄弟姊妹共同承擔債務人配偶之扶養費用
    ，倘依目前認可之方案內容，無疑將債務人扶養母親及配偶
    之費用轉嫁予債權人承擔，對債權人顯施公允。又本件債務
    人於更生方案履行期間，合理生活必要支出及扶養費支出應
    為新臺幣（下同）13,359元，即債務人部分以行政院所公告
    之98年度臺北縣每人每月最低生活標準10,792元計算，母親
    及配偶扶養費用部分則以2,567 元計算，以債務人每月收入
    30,000元，扣除上開生活費及扶養費支出，債務人每月至少
    應有16,641元可用以償債，若債務人將更生方案調整為每1
    個月為1 期，每期償還16,641元，共分86期清償，其無擔保
    債務幾乎可全數清償。然考量債務人母親身體不適，恐需預
    留急難金，則債務人更生方案應調整為每1個月為1期，第1
    至95期每期償還14,915元，第96期償還14,633元，合計清償
    金額為1,431,558 元，清償比例為100%，爰對本院98年度司
    執消債更字第76號認可更生方案之裁定聲明異議等語。
三、本件異議人主張債務人於更生方案履行期間，合理生活必要
    支出及扶養費支出應為13,359元（即債務人部分以98年度臺
    北縣每人每月最低生活標準10,792元，母親及配偶扶養費用
    部分則以2,567 元計算），以債務人每月收入30,000元，扣
    除上開生活費及扶養費支出，債務人每月至少應有16,641元
    可用以償債等語。經查，消費者債務清理條例之規定，乃為
    使負擔債務之消費者得依本條例所訂之程序清理其債務，並
    保障債權人公平受償，以謀求消費者經濟生活之更生，故除
    有同條例第63條及64條第2 項所訂情形外，法院得斟酌情形
    裁量認可更生方案。而本件債務人任職於欣田交通有限公司
    ，每月薪資所得為30,000元，其所陳報之必要支出為每月膳
    食費用11,700元、房屋租金7,000元、勞保費用261元、電信
    費用365元、水電費1906元、瓦斯費526元，合計每月生活必
    要支出費用為21,758元，此有本院更生事件財產及收入狀況
    報告書在卷可稽（見本院97年度執消債更字第1615號卷第8
    頁），是債務人聲請更生所提出之初步更生方案為分96期，
    每月償還7,000 元，經司法事務官調查後，債務人減低部分
    支出，再提出確定更生方案為每月償還10,000元，為期8 年
    共96期之清償總金額達960,000元，佔總債務金額1,255,960
    元之67%，此有本院98年5月22日執行筆錄及98年度司執消債
    更字第76號裁定各1 份在卷可稽，足證債務人已提高其還款
    額度。至異議人雖另主張債務人配偶扶養費之支出非屬必要
    等語，然本件債務人配偶鄭玉芳名下並無房屋土地等財產，
    且無任何薪資所得收入，此有鄭玉芳之財產歸屬資料清單及
    財政部臺灣省北區國稅局95、96年度綜合所得稅各類所得資
    料清單等件附卷可參（見本院97年度消債更字第1615號卷第
    75頁至第77頁），堪認債務人之配偶確係不能維持生活，而
    有受扶養之必要。再考量債務人與其配偶及母親同住於臺北
    縣，以97年度臺北縣每人每月最低生活標準10,792元，及扶
    養費以97年度免稅額77,000元除以12個月約6,417 元之標準
    觀之，則債務人每月收入30, 000 元，扣除還款金額10,000
    元後，每月所餘得為生活必要支出費用為20,000元，顯與上
    開標準所得計算金額18,492元（10,792+6,417+1,283＝18,4
    92）相差無幾，核未逾一般人之生活程度，故異議人主張更
    生方案對債權人不公允，尚非可採。
四、綜上所述，本院司法事務官斟酌債務人所提更生方案，以每
    月1期，每期清償10,000元，為期8年共96期之清償總金額達
    960,000元，已達總債務金額1,255,960元之67% ，應認其條
    件核屬公允可行。又債務人並無消費者債務清理條例第63條
    或第64條第2 項所定不應認可之消極事由存在，乃逕依同條
    例第64條第1 項裁定予以認可債務人所提更生方案，並依同
    條例第62條第2 項酌定其生活限制，經核並無不合。另本件
    異議人亦未能具體指出債務人有何本條例第63條及第64條第
    2 項之情事，從而，聲明人聲明異議，為無理由，應予駁回
    ，揆諸前揭條文，爰裁定如主文
中    華    民    國    98    年    9     月    24    日
                  民事第三庭    法  官  邱靜琪
上為正本係照原本作成
如不服本裁定，應於裁定送達後10日內，以書狀向本院提出抗告
，並繳納抗告費新臺幣1,000元
中    華    民    國    98    年    9     月    24    日
                                書記官  鄭美莉


司法院資訊處製作；財團法人民間司法改革基金會備份。
